【裁判字號】    96,上訴,1332
【裁判日期】    970114
【裁判案由】    違反毒品危害防制條例
【裁判全文】
臺灣高等法院臺南分院刑事判決        96年度上訴字第1332號
上  訴  人  臺灣臺南地方法院檢察署檢察官
被      告  甲○○
                    現另案於臺灣臺中監獄臺中分監執行中
上列上訴人因被告違反毒品危害防制條例案件，不服臺灣臺南地
方法院96年度訴字第292號中華民國96年8月31日第一審判決（起
訴案號：臺灣臺南地方法院檢察署95年度毒偵緝字第298、299號
），提起上訴，本院判決如下：
    主  文
上訴駁回。
    理  由
一、本件上訴意旨略以：原審判決被告甲○○施用第一級毒品海
    洛因免訴，係以集合犯之實質上一罪關係，認被告本件施用
    海洛因之犯行，為前一確定判決效力所及為由，固非無見。
    惟依刑法第56條修正理由之說明，謂「對繼續犯同一罪名之
    罪者，均適用連續犯之規定論處，不無鼓勵犯罪之嫌，亦使
    國家刑罰權之行使發生不合理之現象。」「基於連續犯原為
    數罪之本質及刑罰公平原則之考量，爰刪除有關連續犯之規
    定」等語，即係將本應各自獨立評價之數罪，回歸本來就應
    賦予複數法律效果之原貌。因此，就刑法修正施行後多次施
    用毒品之犯行，採一罪一罰，始符合立法本旨，本則法律問
    題，某甲於刑法修正施行前連續施用毒品部分，應依刑法第
    2條第1項之規定，適用修正施行前連續犯之規定論以一罪；
    刑法修正後施行後之多次施用犯行，除符合接續犯之要件外
    ，則應一罪一罰，再就刑法修正施行後之數罪，與修正前依
    連續犯規定論之一罪，數罪併罰，合併定其應執行之刑，最
    高法院96年度第9次刑庭會議決議可資參照。則本件被告因
    施用海洛因之行為，分別於95年7月26日及95年8月11日經採
    尿送驗呈嗎啡陽性反應，應認被告構成2次施用第一級毒品
    海洛因之行為，所涉違反毒品危害防制條例第10條第1項之
    犯行，應予分論併罰，並不為任何前案確定判決效力所及，
    揆諸上開最高法院刑庭會議決議要旨，原審適用法律容有違
    誤，自難認原判決妥適，請撤銷原判決，另為適當之判決云
    云。
二、原審判決則以：
  (一)公訴意旨略以：被告甲○○前因施用毒品案件，經台灣台中
    地方法院裁定強制戒治（於92年11月3日強制戒治期滿）及
    判決有期徒刑10月確定，並入監執行，嗣於95年7月19日假
    釋付保護管束，並於95年9月21日保護管束期滿。詎被告於
    保護管束期間，又基於包括犯意，分別於95年7月26日前3
    、4日內及95年8月11日前3、4日內，在不詳處所施用第一級
    毒品海洛因，於95年7月26日及95年8月11日至臺灣臺南地方
    法院檢察署，向觀護人報到時，經採尿檢驗均呈嗎啡陽性反
    應而查獲。因認被告涉犯毒品危害防制條例第10條第1項之
    施用第一級毒品罪嫌。
  (二)按案件曾經判決確定者，應諭知免訴之判決，刑事訴訟法第
    302條第1款定有明文。又訴訟上所謂一事不再理之原則，關
    於實質上一罪，亦有其適用（最高法院60年度臺非字第77號
    著有判例可資參照）。又刑事法若干犯行之行為態樣，本質
    上原具有反覆、延續實行之特徵，立法時既予特別概括犯意
    ，在密切接近一定時、地持續實行之複數行為，倘依社會通
    念，於客觀上認為符合一個反覆、延續性之行為觀念者，於
    刑法評價上，即應成立一罪。毒品危害防制條例所規定之施
    用第一級毒品犯行，因鑑於施用毒品者，大多具有「成癮性
    」，為貫徹社會防制毒品之期盼，對施用毒品者，有施以「
    斷癮」之必要，乃就施用毒品行為，先為生理治療及心理復
    健之保安處遇，因而以令入勒戒處所觀察、勒戒方式，戒除
    其身癮，若仍無法戒除，有繼續施用毒品之傾向，再令入戒
    治處所施以強制戒治，以戒除其心癮，倘上開保安處遇猶無
    法收其遮斷毒癮之實效，方以刑罰追訴處罰，此為毒品危害
    防制條例第20、23條所明定，足見施用第一級或第二級毒品
    罪，本即預定其因成癮而有反覆實行施用毒品之性質，於刑
    法評價上，即得以集合犯論以一罪（最高法院96年度臺上字
    第1802號判決意旨參照）。
  (三)經查：
    被告甲○○曾因基於重覆施用第一級毒品海洛因之犯意，自
    95年7月20日起至96年7月7日止，在其租屋處即臺中市西區
    ○○○○街55號3樓之3，以將海洛因摻雜在香菸內吸食煙霧
    方式，以每1天施用1次的頻率，施用海洛因多次，嗣於95年
    12月6日11時30分許，被告因案至台中市警察局第4分局說明
    ，為警經其同意採尿送驗後查悉等情。業經臺灣臺中地方法
    院，於96年8月6日以該院96年度訴字第763號刑事判決判處
    被告施用第一級毒品部分有期徒刑1年2月（並與施用第二級
    毒品判決有期徒刑4月減為有期徒刑2月部分，定應執行有期
    徒刑1年2月），並於96年8月6日確定在案，有台灣台中地方
    法院96年度訴字第763號宣示判決筆錄影本、台灣高等法院
    被告前案紀錄表各1份在卷可參。足見被告因染有毒癮，於
    「生理依賴性」及「心理依賴性」影響之下，自95年7月20
    日起至96年7月7日止，以每天施用1次之頻率，持續施用海
    洛因，未曾間斷，其於上開期間各次施用海洛因之犯行，時
    、空密接，且所施用毒品之種類及方式亦均相同，顯見被告
    各次施用海洛因之行為，應係出於反覆、延續施用之單一行
    為決意，揆諸前揭說明，在行為概念上，自應依上述論以包
    括一罪之集合犯，較為合理，也較符合社會通念。
  (四)故被告本件施用海洛因犯行，既與上述判決確定之施用第一
    級毒品犯行間具有集合犯之實質上一罪關係，而為同一案件
    ，則依審判不可分之原則，本案即應為上開確定判決效力所
    及。揆諸前開說明，爰不經言詞辯論，逕為諭知免訴之判決
    。
三、經查，本案被告被訴於95年7月26日前3、4日內及95年8月11
    日前3、4日內，在不詳處所施用第一級毒品海洛因之事實，
    業經臺灣臺中地方法院以96年度訴字第763號刑事判決判決
    有罪確定，此觀之上開確定判決之犯罪事實為「被告基於反
    覆施用第一級毒品海洛因之犯意，自95年7月20日起至96年
    7月7日止，在其租屋處即台中市西區○○○○街55號3樓之3
    ，以將海洛因摻雜在香菸內吸食煙霧方式，以每1天施用1次
    的頻率，施用海洛因多次」（見原審卷第87頁），其時間顯
    已包括本案被告被訴之95年7月26日前3、4日內及95年8月11
    日前3、4日內等情甚明。上訴意旨謂本案與前案應予分論併
    罰，而不為該前案確定判決效力所及云云，核與前開臺灣臺
    中地方法院96年度訴字第763號刑事確定判決所認定之事實
    不合，而該確定判決迄今仍屬合法有效，本件被告被訴施用
    第一級毒品之時間既已經前開確定判決認定在案，自為該確
    定判決效力所及。
四、綜據上述，原審以本案與已判決確定之臺灣臺中地方法96年
    度訴字第763號判決所認定之被告犯行，屬同一案件，諭知
    免訴之判決，於法並無不合，檢察官之上訴為無理由，爰不
    經言詞辯論，逕行判決如主文所示。
據上論結，應依刑事訴訟法第368條、第372條，判決如主文。
中    華    民    國    97    年    1     月   14     日
                  刑事第二庭    審判長法  官 葉居正
                                      法  官 吳勇輝
                                      法  官 郭千黛
以上正本證明與原本無異。
檢察官如不服本判決應於收受本判決後十日內向本院提出上訴書
，其未敘述上訴理由者並得於提起上訴後十日內向本院補提理由
書。
                                      書記官 尤乃玉
中    華    民    國    97    年    1     月   14     日


司法院資訊處製作；財團法人民間司法改革基金會備份。
